臺灣臺南地方法院刑事判決
110年度易字第1020號
公  訴  人  臺灣臺南地方檢察署檢察官
被      告  張智雄




上列被告因竊盜案件，經檢察官提起公訴（110年度偵字第20531
號），被告就被訴事實為有罪之陳述，本院裁定進行簡式審判程
序，判決如下：
    主  文
張智雄攜帶兇器竊盜，累犯，處有期徒刑柒月。未扣案之犯罪所
得電纜線貳綑沒收之，於全部或一部不能沒收或不宜執行沒收時
，追徵其價額。    
    犯罪事實
張智雄意圖為自己不法之所有，於民國110年9月5日4時35分許，
騎乘車牌000-000號普通重型機車，至臺南市○○區○○路000巷00號
前工地，持客觀上可供作兇器使用之全長約25.5公分鋸板1把，
鋸斷王彥倫所有之電銲機電纜線，竊取電纜線2綑（共價值約新
臺幣6千元），得手後騎乘上開機車將之載往資源回收場變賣現
金花用。嗣王彥倫發現遭竊報警，經警調閱監視器錄影畫面循線
查獲上情。
    理  由
一、按本件被告張智雄所犯為死刑、無期徒刑、最輕本刑三年以
    上有期徒刑以外之罪，亦非屬高等法院管轄之第一審案件，
    其於本院審理中，就被訴事實為有罪之陳述，經告知簡式審
    判程序之旨，並聽取當事人之意見後，本院依刑事訴訟法第
    273條之1第1項裁定進行簡式審判程序，是本案之證據調查
    ，依同法第273條之2之規定，不受同法第159條第1項、第16
    1條之2、第161條之3、第163條之1及第164條至第170條所規
    定證據能力認定及調查方式之限制，合先敘明。
二、上開犯罪事實，業據被告於警詢、偵訊及本院審理時坦承不
    諱（見警卷第4至6頁、偵卷第59至60頁、本院卷第98至101
    頁），核與告訴人王彥倫證述發現遭竊經過及失竊物品（警
    卷第7至8頁）之情節相符，復有被告供認之行竊過程監視錄
    影照片（警卷第21頁、27頁下方至31頁）、現場及被告行竊
    時所騎機車照片（警卷第23至25頁）、被告行竊工具（鋸板
    ）照片（警卷第27頁上方、本院卷第49頁）、扣押筆錄暨扣
    押物品目錄表（警卷第9至13頁）等件在卷可稽，足認被告
    之自白與事實相符，可以採信。本案事證明確，被告犯行洵
    堪認定，應依法論科。
三、論罪科刑
  ㈠按刑法第321條第1項第3款之攜帶兇器竊盜罪，係以行為人攜
    帶兇器竊盜為其加重條件，此所謂之兇器，其種類並無限制
    ，凡客觀上足以對人之生命、身體、安全構成威脅，具有危
    險性之兇器均屬之，且祇須行竊時攜帶此種具有危險性之兇
    器為已足，並不以攜帶之初有行兇之意圖為必要（最高法院
    79年台上字第5253號、62年台上字第2489號判例可資參照）
    。查被告持以犯本件竊盜犯行之鋸板為金屬製，一側呈鋸齒
    狀，全長約25.5公分，寬度1.3公分，此經本院勘驗在卷（
    本院卷第100頁），既能用來鋸斷電纜線，可知質地均相當
    堅硬且有一定長度足以施力，客觀上顯然足對人之身體、生
    命、安全構成威脅，自屬兇器無訛。是核被告上開所為，係
    犯刑法第321條第1項第3款之攜帶兇器竊盜罪。
  ㈡被告前於109年間因施用毒品案件，經法院判處有期徒刑6月
    確定，入監執行後，於110年3月7日執行完畢，有其前案紀
    錄表可稽（見本院卷第35、41頁），其受徒刑執行完畢後，
    5年以內故意再犯本件有期徒刑以上之罪，為累犯。司法院
    釋字第775號解釋意旨雖謂：「刑法第47條第1項規定不分情
    節，基於累犯者有其特別惡性及對刑罰反應力薄弱等立法理
    由，一律加重最低本刑，於不符合刑法第59條所定要件之情
    形下，致生行為人所受之刑罰超過其所應負擔罪責之個案，
    其人身自由因此遭受過苛之侵害部分，對人民受憲法第8條
    保障之人身自由所為限制，不符憲法罪刑相當原則，牴觸憲
    法第23條比例原則。於此範圍內，有關機關應自本解釋公布
    之日（108年2月22日）起二年內，依本解釋意旨修正之。於
    修正前，為避免發生上述罪刑不相當之情形，法院就該個案
    應依本解釋意旨，裁量是否加重最低本刑。」然依該解釋意
    旨觀之，就現行刑法第47條第1項規定「加重最高本刑」部
    分並未宣告違憲，只有在無法適用刑法第59條在內之減刑規
    定，法院認為個案應量處最低法定刑，否則將有違罪刑相當
    之情形下，方應依上開解釋意旨權衡，裁量不加重最低本刑
    ，並宣告最低本刑（最高法院108年度台上字第338、976、1
    491、2268、2828、3951、4237號判決意旨同此見解）。查
    被告前案雖為施用毒品案件，與本案犯罪類型不相同，然其
    於99年、103至106年間，涉有數件竊盜前案，迭入監執行完
    畢，卻屢屢再犯（見本院卷第17至41頁臺灣高等法院被告前
    案紀錄表），刑罰執行之反應力薄弱，甚為明顯，本件個案
    適用刑法第47條第1項累犯加重規定，並未過苛而牴觸憲法
    ，應加重其刑。
　㈢爰以行為人之責任為基礎，審酌被告四肢健全具完全謀生能
    力，不思正當努力工作營生，竟圖不勞而獲，以前揭手法行
    竊，除破壞他人對財產權之支配外，尚危害社會治安，不宜
    輕縱，惟念被告於犯後能坦認犯行，態度尚佳，兼衡被告之
    犯罪動機、目的、手段與情節、所竊得之財物價值、素行（
    構成上開累犯者除外）及其陳明之智識程度、家庭生活狀況
    （見本院卷第102頁）等一切情狀，量處如主文所示之刑。
四、沒收之說明
  ㈠犯罪所得，屬於犯罪行為人者，沒收之；前二項之沒收，於
    全部或一部不能沒收或不宜執行沒收時，追徵其價額；第一
    項及第二項之犯罪所得，包括違法行為所得、其變得之物或
    財產上利益及其孳息，刑法第38條之1第1項前段、第3項、
    第4項分別定有明文。本件被告竊得之電纜線2綑，業經被告
    變賣現金花用一空，此經被告供明在卷（警卷第5頁），未
    實際合法發還告訴人，亦查無刑法第38條之2第2項所定「過
    苛之虞」、「欠缺刑法上之重要性」、「犯罪所得價值低微
    」或「為維持受宣告人生活條件之必要」之情形，為免被告
    坐享犯罪成果致食髓知味，而恣意再行犯罪，應依刑法第38
    條之1第1項前段規定宣告沒收，並依同條第3項規定諭知於
    全部或一部不能沒收或不宜執行沒收時，追徵其價額。
  ㈡供犯罪所用、犯罪預備之物或犯罪所生之物，屬於犯罪行為
    人者，「得」沒收之，刑法第38條第2 項前段定有明文，是
    知刑法就犯罪工具產物之沒收，係採相對職權沒收主義，亦
    即該物以屬於犯罪行為人所有為限，法院得本於職權斟酌為
    沒收與否之宣告。查被告持以行竊之扣案鋸板1把，據被告
    所述，係其在附近工地隨手撿拾而得（本院卷第99頁），無
    證據證明係被告所有，自不得宣告沒收。
五、適用之法律　　
    刑事訴訟法第273條之1第1項、第299條第1項前段，刑法第3
    21條第1項第3款、第47條第1項、第38條之1第1項前段、3項
    、第40條第1項，刑法施行法第1條之1第1項。
本案經檢察官蘇榮照提起公訴，檢察官謝欣如到庭執行職務。
中　　華　　民　　國　　111 　年　　1 　　月　　12　　日
　　　　　　　　　刑事第五庭    法　官　林欣玲
以上正本證明與原本無異。
如不服本判決應於收受本判決後20日內向本院提出上訴書狀，並
應敘述具體理由。其未敘述上訴理由者，應於上訴期間屆滿後20
日內向本院補提理由書狀（均須按他造當事人之人數附繕本）「
切勿逕送上級法院」。 
　　　　　　　　　　　　　　　　書記官　莊文茹
中　　華　　民　　國　　111 　年　　1 　　月　　14　　日
附錄本案論罪科刑法條：
中華民國刑法第321條
犯前條第1項、第2項之罪而有下列情形之一者，處6月以上5年以
下有期徒刑，得併科50萬元以下罰金：
一、侵入住宅或有人居住之建築物、船艦或隱匿其內而犯之。
二、毀越門窗、牆垣或其他安全設備而犯之。
三、攜帶兇器而犯之。
四、結夥三人以上而犯之。
五、乘火災、水災或其他災害之際而犯之。
六、在車站、港埠、航空站或其他供水、陸、空公眾運輸之舟、
    車、航空機內而犯之。
前項之未遂犯罰之。